【裁判字號】    88,上訴,3599
【裁判日期】    890112
【裁判案由】    偽造有價證券等
【裁判全文】
臺灣高等法院刑事判決                          八十八年度上訴字第三五九九號
    上  訴  人
    即  被  告  丙○○
              （即徐德春）
右上訴人因偽造有價證券等案件，不服臺灣新竹地方法院八十八年度訴字第五０號，
中華民國八十八年七月二十六日第一審判決（起訴案號：臺灣新竹地方法院檢察署八
十七年度偵字第六八三三、八七四六號）提起上訴，本院判決如左：
    主  文
上訴駁回。
    事  實
一、緣同案被告傅見成（已經原審法院判處罪刑確定）於民國（下同）八十七年九月
    十六日某時，在新竹市○○路中興百貨附近，拾得丁○○所遺失之票號ＣＮ00
    00000號、帳號一六二一─四號、付款人為新竹區中小企業銀行之空白支票
    乙紙，竟意圖為自己不法之所有，將該紙支票占為己有而侵占之，又傅見成於取
    得該紙支票後，即意圖供行使之用，於不詳時間、地點，以偽填發票日期八十七
    年十月三日、票面金額新台幣（下同）三萬七千元，並盜蓋李宦均之印章於該紙
    支票上之方式，而偽造該紙支票。丙○○（即徐德春）竟與傅見成共同基於意圖
    為自己不法所有及行使偽造有價證券之犯意聯絡，於八十七年九月三十日二十一
    時許，持上開偽造之支票至新竹市○○路○段八十六號欣威通信公司購買行動電
    話，由傅見成將該紙偽造之支票交予欣威通信公司負責人戊○○，並由丙○○向
    戊○○佯稱該支票兌現無問題等語，致使戊○○陷於錯誤，而交付ＭＯＴＯＲＯ
    ＬＡ廠牌ＣＤ９２８型之行動電話一支及太平洋電訊之門號一組。再於交易過程
    中，丙○○與傅見成竟又另行起意，共同基於意圖為自己不法所有之犯意聯絡，
    乘戊○○轉身拿取已成交之ＭＯＴＯＲＯＬＡ廠牌ＣＤ９２８型之行動電話配備
    而不知之際，由傅見成下手竊取擺放於櫃檯上供渠等挑選之ＮＯＫＩＡ廠牌６１
    ３８型之行動電話一支，並交由丙○○帶離店外，得手後，二人並交換使用上開
    二支行動電話（傅見成竊盜部分另案審理）。嗣因戊○○發覺行動電話被竊而報
    警循線查獲，並扣得上開偽造之支票乙紙。
二、案經新竹市警察局第二分局報請臺灣新竹地方法院檢察署檢察官偵查起訴及簽分
    偵辦。
    理  由
一、訊據上訴人即被告丙○○矢口否認有與同案被告傅見成共同行使偽造支票及共同
    竊取行動電話之犯行，辯稱：伊並不知該紙支票係傅見成所偽造的，而傅見成竊
    取行動電話，伊並不知道，是戊○○事後聯絡伊，要伊將電話找回時，伊才知情
    云云。
二、經查：
    (一)被告丙○○與同案被告傅見成共同行使偽造支票之事實，業據同案被告傅見成
      迭於偵訊及原審審理時均坦承不諱，並據被害人戊○○迭於警訊、偵訊、原審
      及本院審理時指述：被告丙○○與同案被告傅見成二人所買行動電話手機及門
      號均係由該紙面額三萬七千元之支票支付，丙○○表示該支票無問題，伊始收
      受該紙支票等語綦詳（見偵字第六八三三號卷第七頁背面、第三十一頁背面、
      四十八頁背面、第一一一頁背面、原審卷第二十九頁背面、本院八十八年十一
      月十五日訊問筆錄），且經證人李宦均於偵查中證述：伊公事包曾被丙○○偷
      去，內有印章。當天付款時，丙○○要求連他的款項一起支付等語（見上開偵
      查卷第八十三頁背面、第八十四頁），復有該偽造之支票乙紙扣案足資佐證。
      被告丙○○雖辯稱：伊不知該支票係偽造云云，然同案被告傅見成於偵查及原
      審審理時均曾供述：在店裡伊曾偷偷告訴丙○○，該紙支票係伊撿拾得來，且
      係在丙○○保證支票沒問題後，戊○○始收下，丙○○知道該紙支票是撿來的
      ，此事丙○○應知情等語（見上開偵查卷第一二０頁背面、第一二一頁、原審
      卷第四十三頁背面），顯見被告丙○○對於該紙支票之來源應為知悉，即同案
      被告傅見成所為不利於己之陳述，既與事實相符，自得採為論罪之依據，不容
      被告丙○○避重就輕，空言否認。再參以被告丙○○與同案被告傅見成二人以
      該紙面額三萬七千元之支票竟僅共同購買價值二萬二千八百元之物，而其中行
      動電話之門號雖係被告丙○○所購買，但僅占全部價金之一部，被告丙○○竟
      又向被害人戊○○保證該紙支票兌現無問題，否則渠願負責等語，衡情被告丙○○對於該用以支付價款之支票，應知悉其來源，況該紙支票上蓋有證人李宦
      均之印章，而李宦均當時亦在現場，並與被告丙○○熟識，且被告丙○○翌日
      為警查獲時，正在使用以該偽造之支票購買之ＭＯＴＯＲＯＬＡ廠牌ＣＤ９２
      ８型行動電話，為被告丙○○所是承，並據證人即承辦員警柯鈞淵於偵訊時證
      述屬實（見上開偵查卷第九十三頁背面），而該電話為同案被告傅見成以其所
      偽造之支票所購買，竟於購買後即交付被告丙○○使用等情，足證被告丙○○
      所辯：伊不知該紙支票係傅見成所偽造的云云，應為事後卸責之詞，不足採信
      。本件事證明確，被告丙○○與同案被告傅見成二人共同行使偽造有價證券之
      犯行，洵堪認定。
    (二)又同案被告傅見成乘被害人戊○○轉身拿取已成交之ＭＯＴＯＲＯＬＡ廠牌Ｃ
      Ｄ９２８型之行動電話配備而不知之際，由其下手竊取擺放於櫃檯上供渠等挑
      選之ＮＯＫＩＡ廠牌６１３８型之行動電話一支，並交由被告丙○○帶離店外
      ，得手後，二人並交換使用上開二支行動電話等情，亦據同案被告傅見成迭於
      偵訊及原審審理時坦承不諱（見上開偵查卷第一二０頁、原審卷第四十四頁）
      ，核與被害人戊○○迭於偵訊、原審及本院審理時之指述：伊拿好配件回過身
      來，只剩同案被告傅見成一人在店內，被告丙○○跟其另一個朋友（即李宦均
      ）已走出店外，就發現該ＮＯＫＩＡ手機不見了等語（見上開偵查卷第四十八
      頁背面、原審卷第三十頁、本院八十八年十一月十五日訊問筆錄），及證人李
      宦均於偵訊中證述：那支ＮＯＫＩＡ電話是傅見成塞給丙○○帶出來的，伊在
      車上看見傅見成買一支新行動電話（即ＭＯＴＯＲＯＬＡ廠牌ＣＤ９２８型）
      ，丙○○手上也有一支新電話（即ＮＯＫＩＡ廠牌６１３８型），後來他們交
      換電話使用；事後伊在車上也聽到他們在說，他們二人合作偷得該支電話等語
      （見上開偵查卷第八十四頁背面、第一０四頁背面）相符，再佐以被告丙○○
      翌日為警查獲時，正在使用以該偽造之支票購買之ＭＯＴＯＲＯＬＡ廠牌ＣＤ
      ９２８型行動電話等情，已如上述，又被告丙○○於原審審理時亦坦承在車上
      多了一支ＮＯＫＩＡ手機，並與同案被告傅見成交換看了一下等情（見原審卷
      第二十八頁背面），而同案被告傅見成經本院囑託臺灣新竹地方法院訊問時證
      稱：電話（即ＮＯＫＩＡ廠牌６１３８型）是伊叫朋友甲○○拿去還給欣威通
      信公司負責人戊○○等語（見臺灣新竹地方法院八十八年十二月一日囑託訊問
      筆錄），足證證人李宦均於偵訊中證述該ＮＯＫＩＡ廠牌６１３８型行動電話
      係被告丙○○與同案被告傅見成二人所共同竊取，並交換電話使用等情，應為
      屬實，此外，復有贓證物品認領保管收據乙紙（見上開偵查卷第九頁）附卷可
      稽，均足認被告丙○○與同案被告傅見成二人間，確有共同竊盜之犯意聯絡及
      行為之分擔，是被告丙○○所辯，洵無足採。事證明確，被告丙○○與同案被
      告傅見成二人共同竊盜犯行，亦堪予認定。至證人乙○○雖於八十八年十一月
      一日本院訊問時證稱：八十七年九月三十日晚上十時許，被告丙○○要載伊去
      菲利浦上班，但在車上接到一通電話後，被告丙○○很生氣地告訴伊，通訊行
      打電話來，說電話被被告丙○○的兩個朋友拿走了，伊即跟被告丙○○去找那
      二人拿電話，後來到甲○○（即李宦均女友）家後，只見被告丙○○拿一支電
      話出來，又只聽到被告丙○○僅打一通電話，不知打給誰，被告丙○○於電話
      中說，有一支電話已拿到，另外一支明天會拿到，這些東西會拿去給你等語，
      伊不知被告丙○○後來有無打電話給一個姓傅的，伊只知道被告丙○○很生氣
      地在講電話云云，惟查，被告丙○○與同案被告傅見成二人於竊取行動電話後
      ，即相互交換使用，直至被告丙○○為警查獲時，該ＭＯＴＯＲＯＬＡ廠牌Ｃ
      Ｄ９２８型行動電話仍持續由被告丙○○所持有，而另一支ＮＯＫＩＡ廠牌６
      １３８型行動電話則係同案被告傅見成於八十七年十月一日交由李宦均及其女
      友甲○○，拿去還給欣威通信公司負責人戊○○，已如上述，則何有如證人乙○○所述，被告丙○○至甲○○家中拿得一支電話之情事；再被告丙○○雖於
      偵訊時曾供稱：該海豚機（即ＭＯＴＯＲＯＬＡ廠牌ＣＤ９２８型行動電話）
      係傅見成於八十七年九月三十日晚上十二時左右交給伊的云云（見上開偵查卷
      第九十四頁背面），惟證人李宦均於偵訊時證稱：伊在關東橋下車後當晚都與
      傅見成在一起，傅見成未去找丙○○等語（見上開偵查卷第一一二頁），是被
      告丙○○對於該ＭＯＴＯＲＯＬＡ廠牌ＣＤ９２８型行動電話究係由同案被告
      傅見成所交付，抑或由甲○○家中拿得，前後矛盾，復又均與事實不符，顯見
      證人乙○○附和被告丙○○所為之證言，應係相互勾串企圖為被告丙○○脫免
      刑責所為虛偽之詞，不足採信。
三、核被告丙○○所為，係犯刑法第二百零一條第二項行使偽造有價證券罪、第三百
    二十條第一項之竊盜罪。被告丙○○與同案被告傅見成二人間就行使偽造有價證
    券、竊盜犯行，均有犯意之聯絡，行為之分擔，為共同正犯。至被告丙○○行使
    偽造有價證券而使人交付財物之行為，即隱含有詐欺取財之性質，其詐欺取財之
    行為為行使偽造有價證券行為所吸收，不另論罪。被告丙○○所犯行使偽造有價
    證券罪與竊盜罪，犯意各別，行為互殊，應予分論併罰。
四、原審認被告丙○○罪證明確，適用刑法第二十八條、第二百零一條第二項、第二
    百零五條、第三百二十條第一項、第五十一條第五款，罰金罰鍰提高標準條例第
    一條前段之規定，並爰審酌被告丙○○行使偽造支票以購買物品，並竊取他人財
    物，及其犯罪動機、手段、所生危害、犯罪後之態度等一切情狀，就被告丙○○
    共同行使偽造有價證券部分，量處有期徒刑一年二月，並說明偽造之支票一紙（
    票號ＣＮ0000000號、發票日八十七年十月三日、票面金額三萬七千元、
    付款人新竹區中小企業銀行），不問屬於被告與否，應依法予以沒收；及就共同
    竊盜部分量處有期徒刑四月；並依法定應執行有期徒刑一年四月，上開扣案之偽
    造支票一紙沒收。認事用法，核無不合，量刑亦屬適當，被告丙○○上訴意旨否
    認犯罪而指摘原判決不當，為無理由，應予駁回。
據上論斷，應依刑事訴訟法第三百六十八條，判決如主文。
本案經檢察官楊楚猛到庭執行職務。
中    華    民    國    八十九    年      一        月      十二      日
                            臺灣高等法院刑事第二十庭
                                審判長法  官  房  阿  生
                                      法  官  胡  泉  田
                                      法  官  雷  元  結
右正本證明與原本無異。
被告丙○○行使偽造有價證券部分如不服本判決應於收受送達後十日內向本院提出上
訴書狀，其未敘述上訴之理由者並得於提起上訴後十日內向本院補提理由書（均須按
他造當事人之人數附繕本）。
其他不得上訴。
                                      書記官  梁  雅  華
中    華    民    國    八十九    年      一        月        十五      日
附錄本案論罪科刑法條：
刑法第二百零一條
意圖供行使之用，而偽造、變造公債票、公司股票或其他有價證券者，處三年以上十
年以下有期徒刑，得併科三千元以下罰金。
行使偽造、變造之公債票、公司股票或其他有價證券，或意圖供行使之用，而收集或
交忖於人者,處一年以上七年以下有期徒刑，得併科三千元以下罰金。
刑法第二百零五條
偽造、變造之有價證券、郵票或印花稅票及前條之器械原料，不問屬於犯人與否，沒
收之。
刑法第三百二十條第一項
意圖為自己或第三人不法之所有，而竊取他人之動產者，為竊盜罪，處五年以下有期
徒刑、拘役或五百元以下罰金。


司法院資訊處製作；財團法人民間司法改革基金會備份。
